【裁判字號】    89,上訴,185
【裁判日期】    890328
【裁判案由】    偽造文書等
【裁判全文】
臺灣高等法院臺中分院刑事判決                    八十九年度上訴字第一八五號
    上  訴  人  臺灣台中地方法院檢察署檢察官
    被      告  丁○○
右上訴人因被告偽造文書等案件，不服臺灣台中地方法院八十七年度訴字第二三○○
號中華民國八十八年六月十八日第一審判決（起訴案號：臺灣台中地方法院檢察署八
十七年度偵字第一八○七二號），提起上訴，本院判決如左：
    主  文
上訴駁回。
    理  由
一、公訴意旨略以：被告丁○○（以下稱被告）原任職於京華證券股份有限公司（下
    稱京華證券），於離職之後，因積欠廖增杰新台幣（下同）二十萬元，乃於民國
    （以下同）八十七年三、四月間，在台中市○○路與大墩十四街附近，將其因業
    務而持有之客戶身分証資料予以影印交給廖增杰（另移送本院併案審理，業經判
    決確定）冒用，以扺償債務。之後廖增杰即基於概括之犯意，在台中市○○街十
    八號，偽造鳳富、靜鴻及駿翊等公司之所得稅扣繳憑單及在職証明書等私文書資
    料，再附以被告交付之己○○等人身分証影本及詐得之何麗華等人身分証資料，
    持向慶豐、荷蘭、富邦銀行等發卡銀行申領信用卡，且由與之犯意聯絡之辛○○
    （另行審結），在上址負責接待客戶、接聽電話及收取信用卡之工作，二人並於
    接獲上述發卡銀行查詢電話時，查詢人員佯稱被冒名之申請人確有於申請表格所
    填載之鳳富等公司工作，致使上述發卡銀行陷於錯誤，誤認被冒名之申請人確有
    工作之事實而同意發行己○○等人之信用卡。廖增杰二人於於詐得信用卡後，即
    持之冒名至各特約商店消費詐取財物及向富邦銀行詐借現金使用。八十七年六月
    間，廖增杰及辛○○二人，又以代辦新信用卡及貸款業務為由，要求被害人甲○○將其原已領用之中國信託商業銀行信用卡交其保管，同日即持之至皇宮飲料店
    消費冒名簽帳，足生損害於甲○○本人。嗣荷蘭銀行核辦發卡業務人員察覺戊○○及己○○申請信用卡案有異，乃報警循線於八十七年八月二十六日十二時一十
    分許，至台中市○○街十八號一樓，當場查獲正持偽造之戊○○印章冒名詐領信
    用卡之辛○○及廖增杰二人，並扣得電腦一組、電話五支、快遞簽收單一紙、偽
    造之戊○○、江明進名義印章各一枚、偽造所得稅扣繳憑單三張、富邦銀行信用
    卡一張及郵局存款簿五本。因認被告與共同被告辛○○、廖增杰共同涉犯刑法第
    二百十六條、第二百十條行使偽造私文書罪嫌及第三百三十九條第一項詐欺罪嫌
    云云。
二、按犯罪事實應依證據認定之，無證據不得推定其犯罪事實，刑事訴訟法第一百五
    十四條定有明文。又認定不利於被告之事實須依積極證據，苟積極證據不足為不
    利於被告事實之認定時，即應為有利於被告之認定，更不必有何有利之證據（最
    高法院三十年上字第八一六號號判例參照）。公訴人以被告涉犯行使偽造私文書
    、詐欺等犯行，無非以被告經傳喚未至，惟公訴人所認被告涉犯之犯罪事實業據
    被害人己○○、乙○○、甲○○、庚○○等人於警訊中指証歷歷，復有如事實欄
    所列物品扣案可資佐証，且共同被告廖增杰亦供認確有假冒己○○、戊○○等人
    名義申領信用卡使用情節無誤等語資為論據。
三、訊據被告堅詞否認有何行使偽造私文書、詐欺等犯行，辯稱：渠未曾在京華證券
    公司任職，僅曾於八十六年十一、十二月間請共同被告廖增杰代辦小額貸款，當
    時廖某自稱姓陳，嗣後要求渠提供個人、其配偶戊○○及保證人己○○之身分證
    影本等資料，其後即音訊全無，渠係被害人而並未參與前揭犯行等語。經查：（
    一）共同被告廖增杰於審理中供稱渠有在收集身分證影本，被告確有交付幾張身
    分證與渠使用，渠曾為被告、證人戊○○、另一林姓友人代辦貸款，渠並向被告
    等人表示以偽造之資料向銀行借款，只要按時還款即可，但後來未辦成。而被告
    確另有向渠借款，但借款與提供渠身分證一事無關，證人戊○○、己○○之身分
    證影本係被告提供，惟係用以申請貸款之用，但因未辦成，渠即擅取渠等之身分
    證影本並偽造扣繳憑單辦理信用卡消費，至被害人何麗華等人之身分證件是否被
    告提供，渠並不清楚等語（見原審卷第八十三頁背面）。經核與被告所辯情節相
    符。（二）證人戊○○於原審法院審理中證稱：渠為被告之妻，確有提供身分證
    供被告辦理貸款等語，亦與被告辯以其取戊○○之身分證影本辦理貸款一節相符
    。（三）共同被告廖增杰雖於警訊中供稱：「被告曾在京華證券公司上班，於離
    職後將該公司客戶資料身分證影本給渠，以折底積欠之債務，因被告無法還款，
    渠才將該資料作為他用」，並稱被告知悉渠偽造文書申請信用卡之犯行（見偵查
    卷第十二頁背面）；嗣於原審法院亦稱：「被告自稱任職京華證券公司，可取得
    身分資料，曾在大墩路附近交予渠數張身分證影本」（見原審卷第八十三頁背面
    ）云云，惟此不但為被告所否認，且共同被告廖增杰於原審法院審理中又供稱：
    「從事用收集之身分證，偽造扣繳憑單、在職證明等資料，辦理信用卡消費係渠
    一人所為」等語（見原審卷第八十四頁背面），此與其在警訊時之供述並不相符
    。矧經原審法院函查京華證券公司結果，被告並未有在該公司任職之紀錄，有京
    華證券公司八十八年三月三日京證管字○○四號函一紙在卷可憑。參以證人戊○○為被告之妻，被告自無需藉其工作之便，方得以取得其妻之身分證件。甚且共
    同被告廖增杰尚利用被告之妻戊○○名義，冒名申請信用卡使用，果被告有參予
    共同被告廖增杰之偽造文書犯行，衡情豈有任由共同被告廖增杰冒其妻名義申請
    信用卡使用，而使自身同受其害之理。故共同被告廖增杰上開於警訊中所供，與
    事實不符，自不足資為被告不利之證據。（四）證人己○○、戊○○於警訊中所
    述，僅指訴渠等遭人冒名申請信用卡等情；另證人乙○○則於警訊稱渠曾委由共
    同被告廖增杰辦理信用卡，惟廖某僅交付渣打銀行信用卡、美國銀行信用卡，另
    富邦銀行信用卡並未交付渠而遭人冒名清費等語；又證人甲○○於警訊則稱其委
    由共同被告廖增杰辦理貸款及信用卡，並要求渠交付先前個人所申得之中國信託
    信用卡，並交付四千元定金，詎無下文，嗣竟收到消費帳單等語；證人庚○○則
    於警訊時稱其看報紙廣告代辦信用貸款，由共同被告辛○○取走其身分證影本及
    資料費用八千元後即無下文，嗣銀行通知渠申請信用卡遭拒，渠感到可疑並向蘇
    女查詢，蘇女表示辦貸款需先辦理信用卡等語。足見證人乙○○、甲○○、庚○○等人均非指證係因被告提供渠等身分證影本而遭冒名辦理信用卡。（五）共同
    被告廖增杰於原審法院審理中亦供稱：從事用收集之身分證，偽造扣繳憑單、在
    職證明等資料，辦理信用卡消費係渠一人所為（見原審卷第八十四頁背面），本
    院並綜觀上情，顯見被告應係為向共同被告廖增杰辦理貸款而提供戊○○、己○○之身分證影本予共同被告廖增杰，應堪認定。另證人戊○○徵得證人己○○同
    意而取其身分證件辦理貸款云云，為證人己○○所否認，己○○於審理中證稱渠
    未曾在京華證券公司任職或交易，身分證亦未曾遺失，且與證人即被告之妻戊○○曾為同事一個多月，許女任職公司會計，因上班需繳交身分證與公司，渠曾交
    付身分證與許女等語；復證稱渠未曾提供身分證予證人戊○○辦理貸款，僅曾委
    其代辦勞保、健保等語。足徵被告及其妻戊○○為圖借款，而擅取證人己○○身
    分證影本以充貸款保證人，委由共同被告廖增杰辦理貸款，惟非但未辦理反遭廖
    增杰冒名申請信用卡使用。是被告辯以其係辦理貸款而非提供身分證影本供共同
    被告丁○○申請信用卡一節，當非無稽，應予採信。（六）此外，又查無其他任
    何積極之證據，足認被告有上述犯行，因此原審以不能證明被告犯罪而諭知無罪
    之判決，核無不合，檢察官上訴意旨，仍執前詞，任意指摘原判決不當，非有理
    由，應予駁回。
四、被告經合法傳喚，無正當理由不到庭，不待其陳述逕行判決。
五、據上論結，應依刑事訴訟法第三百六十八條、第三百七十一條，判決如主文。
本案經檢察官丙○○到庭執行職務。
中      華      民      國    八十九    年      三      月    二十八    日
                                  臺灣高等法院臺中分院刑事第十庭
                                        審判長法  官  黃  永  泉
                    法  官  蔡  名  曜
                                              法  官  蕭  廣  政
右正本證明與原本無異。
檢察官得上訴。
如不服本判決應於收受送達後十日內向本院提出上訴書狀，其未述上訴之理由者並
得於提起上訴後十日內向本院補提理由書（均須按他造當事人之人數附繕本）。
                                              書記官  陳  三  軫
中      華      民      國    八十九     年      三       月   三十一   日
                                                                        Ｆ


司法院資訊處製作；財團法人民間司法改革基金會備份。
